臺灣高等法院臺南分院刑事判決
109年度侵上訴字第1320號
上  訴  人  臺灣臺南地方檢察署檢察官
被      告  許銓耀





指定辯護人  黃冠霖律師
上列上訴人因被告妨害性自主案件，不服臺灣臺南地方法院108
年度侵訴字第72號中華民國109年8月6日第一審判決（起訴案號
：臺灣臺南地方檢察署108年度偵字第5238號），提起上訴，本
院判決如下：
    主  文
上訴駁回（原判決無罪部分）。
    理  由
一、公訴意旨略以：被告乙○○與甲○前透過社群網站臉書互相認
    識，2人為一般網友之關係，嗣雙方相約於108年3月4日在臺
    南見面，甲○因翌日另有事情要處理，乃請被告代為介紹臺
    南地區之住宿，被告於是在同日22時13分許駕駛車牌號碼00
    00-00號自小客車，載送甲○前往臺南市○○區○○路000號米堤
    汽車旅館投宿。詎被告進入該汽車旅館230號房後，藉口與
    甲○聊天而拒不離去，甲○查覺被告開始對其有越矩之行為，
    乃以手機通訊軟體向友人求救，未幾被告竟基於違反甲○意
    願而為性交之犯意，強行褪去甲○之衣褲，以陰莖插入甲○之
    陰道內，以此方式對甲○為強制性交1次得逞。因認被告涉犯
    刑法第221條第1項強制性交罪嫌等語。
二、按犯罪事實應依證據認定之，無證據不得認定犯罪事實；又
    不能證明被告犯罪或其行為不罰者，應諭知無罪之判決，刑
    事訴訟法第154條第2項、第301條第1項分別定有明文。另按
    證據之證明力，雖由法官評價，且證據法亦無禁止得僅憑一
    個證據而為判斷之規定，然自由心證，係由於舉證、整理及
    綜合各個證據後，本乎組合多種推理之作用而形成，單憑一
    個證據通常難以獲得正確之心證，故當一個證據，尚不足以
    形成正確之心證時，即應調查其他證據。尤其證人之陳述，
    往往因受其觀察力之正確與否，記憶力之有無健全，陳述能
    力是否良好，以及證人之性格如何等因素之影響，而具有游
    移性；其在一般性之證人，已不無或言不盡情，或故事偏袒
    ，致所認識之事實未必與真實事實相符，故仍須賴互補性之
    證據始足以形成確信心證；而在對立性之證人（如被害人、
    告訴人）、目的性之證人（如刑法或特別刑法規定得邀減免
    刑責優惠者）、脆弱性之證人（如易受誘導之幼童）或特殊
    性之證人（如秘密證人）等，則因其等之陳述虛偽危險性較
    大，為避免嫁禍他人，除施以具結、交互詰問、對質等預防
    方法外，尤應認有補強證據以增強其陳述之憑信性，始足為
    認定被告犯罪事實之依據（最高法院104年度台上字第3178
    號判決意旨參照）。又按認定犯罪事實所憑之證據，雖不以
    直接證據為限，間接證據亦包括在內；然而無論直接或間接
    證據，其為訴訟上之證明，須於通常一般之人均不致有所懷
    疑，而得確信其為真實之程度者，始得據為有罪之認定，倘
    其證明尚未達到此一程度，而有合理之懷疑存在時，事實審
    法院復已就其心證上理由予以闡述，敘明其如何無從為有罪
    之確信，因而為無罪之判決，尚不得任意指為違法；認定犯
    罪事實應依證據，為刑事訴訟法所明定，故被告否認犯罪事
    實所持之辯解，縱屬不能成立，仍非有積極證據足以證明其
    犯罪行為，不能遽為有罪之認定（最高法院76年台上字第49
    86號、30年上字第1831號判例意旨參照）。
三、公訴意旨上開所認，無非係以：被告坦承有與甲○發生性行
    為、證人兼告訴人甲○及證人李慶賓之證述、旅客付款明細
    單、現場照片、汽車旅館監視錄影器翻拍照片、甲○提出之
    手機簡訊、通訊軟體LINE對話紀錄、甲○提出之驗傷診斷證
    明書等資為論據。
四、訊據被告固坦承於上開時地，與甲○為性交行為，惟堅決否
    認係違反甲○之意願，辯稱：我那天有跟甲○一起去米堤汽車
    旅館，我們有發生性關係，但是我沒有強制性交。我與甲○
    認識一段時間，確切時間我不記得，我們只有聊天，甲○曾
    經加我line，後來我們沒有聯絡，只有透過臉書聯絡，在一
    次聊天過程中說到我是3月23日生日，想找個地方玩，甲○就
    下來臺南找我。當天如果我有強制性交，房間是離櫃臺最近
    的房間，甲○何以不向櫃臺求救？甲○能以line與友人聯絡，
    何以不直接報警？我們不諳A片頻道操作，2次打電話通知服
    務人員進入房間幫忙調整接收頻道，為何服務人員2次進房
    ，甲○均未求救？又我與甲○發生性行為後，我單獨去洗澡，
    甲○何以不趁機求救或逃離？甲○發現我離去時，第一時間係
    向櫃臺反應遭竊，何以完全未提到性侵？在報警之後也未在
    第一時間向警察陳述遭到強暴，只說錢被偷，足見甲○指述
    瑕疵重大不合常情，無可採信等語（本院卷第87至91、98至
    99頁）。
五、經查：
  ㈠證人甲○於警詢、偵查及審理中固指訴：被告自動留下來房間
    跟我聊天，並跟我說他不會對我怎樣，我就在沙發上睡著了
    ，後來被告就開始親我的耳朵、嘴巴及臉頰，我當下有推開
    他，我跟被告說我要走了，被告說臺南這個地方，我如果走
    了，不是被殺就是被砍，後來被告又叫我躺到床上，我有先
    走到浴室門口那裡先傳訊息給我在宜蘭的朋友「亦圓」，之
    後就到床上把身體捲縮在棉被內，後來他開始打電話叫櫃檯
    開啟A片觀看，我有一直叫他不要看，過一段時間，他就突
    然來抱我，假裝很溫柔親著我，又伸手進入棉被把我的衣服
    脫掉，我有用手阻擋，被告停了一下，又用手把我內搭緊身
    褲拉下來，我又用手阻擋，後來他整個身體把我壓在床上，
    我推不開他，他就把我的外褲及內褲一起脫下來，又脫我的
    衣服及胸罩，過程中我都有用手阻擋，但他力氣大我阻擋不
    了，之後被告就把我的雙腳拉開，用生殖器插入我的陰道，
    過程中我有用手推開他，被告又大聲喝令我坐在化妝台及拉
    到床上，過程中陸續用生殖器插入我的陰道好幾次，整個過
    程約半小時以上，之後就射精在我的體內，被告都沒有戴保
    險套，射完精後，被告就到浴室沖洗，等他沖洗完我才進去
    沖洗，我洗完澡後有想要離開，被告說現在沒車而且這裡很
    亂，不讓我離開，後來被告跟我說他要出去買煙，我有聽到
    引擎聲，但之後就沒有下文，我就打電話問櫃檯，被告是否
    有離開，櫃檯回說是，我就去翻我的包包，發現錢不見了，
    我就很慌張跟櫃檯說我出事了，請他幫我報警，我沒有說我
    被性侵；當時被告把自己身上的衣服脫光，並開始對我親嘴
    及擁抱時，我騙他我要做生意，老闆要跟我聯絡，所以當下
    我就偷偷的傳LINE訊息向我朋友求救，我在浴室門口及床上
    都有傳訊息給我朋友，於11時15分傳完「記得要接喔」、「
    先這樣」等訊息之後，我就被性侵了云云。
  ㈡惟證人甲○上開之指證，有下述諸多不合情理之處：
  ⒈甲○有相當多機會可輕易求救，何以均未有任何行動？
  ⑴甲○所在之230號房與櫃檯僅相隔一個車道，係該旅館離櫃檯
    最近之房間，此節業經證人李慶賓及該旅館主管楊聰龍到庭
    證述無訛（原審卷第157、193頁），而車庫與外面又僅以塑
    膠拉門相隔，一推就開等情，亦經證人楊聰龍證述屬實，復
    有「米堤汽車旅館」230室入口照片1張附卷為憑（警卷第30
    頁下方），倘被告果真違反甲○意願而有親吻、撫摸等行為
    ，甲○大可直接下樓推開車庫拉門，向櫃檯求救或請求代為
    叫車，甲○竟捨此輕而易舉之途徑，已有令人懷疑之處。
  ⑵依甲○證述及卷附甲○與友人「亦圓」LINE對話記錄，可知甲○
    在房間內，能自由對外聯絡，再由當晚甲○與「亦圓」聯絡
    之時間自10時51分至11時15分止，期間長達24分鐘，且甲○
    於10時51分、52分之訊息中已表示「救我」、「我在台南那
    個人要對我...」，顯見倘訊息所述為真，甲○於10時51分即
    已察覺被告有不軌意圖，而在可自由使用手機之情況下，竟
    未立刻報警，或請「亦圓」代為報警，僅不斷向遠在宜蘭的
    友人傳送些「救我」、「哭哭」、「你要接電話」等毫無助
    益之訊息，亦不合常理。
  ⑶再者，被告與甲○進入房間後，服務人員曾應房客之要求，二
    次到房間內解碼Ａ片頻道等情，亦據證人楊聰龍於審理中證
    述：我們公司的房間有提供解碼的頻道，一般要主管級才可
    以解碼，房務也會先試著解碼，那天是夜櫃通知我說客人要
    解碼，我就上樓了，到房間裡有看到一男一女，一個躺在床
    上，一個坐在床邊，我進去房間只針對電視，並沒有注意到
    房客的表情，解碼時間約2、3分鐘，因為有6個頻道要解開
    ，過程中女生沒有跟我求助等語明確（原審卷第189至195頁
    ），再對照前開甲○所為之證述，可知被告在打電話要求服
    務人員來解碼前，已開始對甲○有親吻等騷擾行為，甲○亦一
    度揚言要離開房間，係因被告回稱出去不是被殺就是被砍，
    甲○始作罷。若甲○所述屬實，衡情，於證人楊聰龍或前一位
    服務人員到房間解碼時，亦應立即求救，何以捨此不為？
  ⑷況且，被告為性交行為之後，曾單獨進入浴室洗澡，之後再
    換甲○入內沖洗，此節已據被告及證人甲○供述明確，是倘若
    甲○係在不情願之下，被迫與被告為性交行為，何以不趁被
    告洗澡時，以手機報警或向友人「亦圓」求救，或打電話予
    櫃檯，甚至逃離現場直接前往櫃檯，此時非但未見甲○採取
    任何求援之舉動，反而與被告輪流洗澡，諸多不合理之處，
    足見甲○之指訴無法遽信。
  ⒉甲○於發現被告疑似駕車離開後，打電話詢問櫃檯人員，經櫃
    檯人員證實被告確已離開後，甲○第一時間僅反應金錢遭竊
    ，並要求櫃檯人員代為報警，完全未提到遭被告性侵，此節
    已據證人李慶賓於警詢、偵查及審理中證述：我當天是晚班
    ，從晚上11點到早上7點，我記得被告是凌晨1點多離開的，
    他在側門那邊拿1千元給我，並交待說不要讓女生知道，他
    說那1千元是要給女生搭車的，之後被告就進去開車，出門
    外後又跟我說，他進來登記的資料是否會外洩，我跟他說基
    本上不會，之後他說不要跟女生說他的基本資料，說完後，
    被告就走了，約5分鐘左右，女生打電話下來問說男生離開
    了嗎，我說是，我忘記女生是否有繼續打第2通，還是同一
    通電話跟我說，他要對男生提告，要我報警，因為男生偷走
    她的3萬多元，我聽到後就請示主管，主管說請當事人自己
    報警等語明確（警卷第8至9頁，偵卷第23至24頁，原審卷第
    149至159頁）。倘甲○確實遭被告以暴力或違反意願等方式
    加以性侵，何以甲○於要求櫃檯人員代為報警時隻字未提此
    事，此顯與常情有違。
  ⒊另據被告於原審所供，甲○於洗完澡後，還一直吵著要與被告
    一起去打電動玩具等語，而質之甲○亦承認有為此要求，僅
    解釋稱：那是我的藉口，因被告說我出去不是被砍就是被殺
    ，我不知道我人在哪裡，就一直要被告帶我出去云云。然由
    卷附該房間內之照片（警卷第37頁上方），明顯可見在床頭
    櫃旁有擺放文宣之紙張，由文宣內容即可輕易知悉係投宿何
    處，甲○聲稱不知人在何處，自屬無據。再者，甲○為45歲之
    成年人，而臺南市為六都之一，並非偏僻無人之處，以甲○
    之社會經驗及閱歷，難認有何可認為臺南市係「出去不是被
    砍就是被殺」之情狀存在，其上開指訴，顯屬無稽。況且，
    甲○不論在性交前及後，有相當多次機會及方式可以求救或
    逃開現場，然甲○捨此簡單之方式，卻反而要求與被告一同
    外出，如此又如何能擺脫被告？
  ㈢綜上，證人甲○指證被告係違反其意願而為性交等情節，有諸
    多不合理之瑕疵，且又無其他證據可佐，已難認與事實相符
    。至於甲○提出與友人「亦圓」之對話，當中所述同屬甲○之
    陳述，無法資為甲○報案後指證之參佐。另診斷證明書所載
    ，甲○處女膜有陳舊性裂傷及約0.3公分淺層裂傷，除此以外
    ，別無其他傷勢，故至多僅能證明甲○與被告有發生性行為
    ；其餘之旅客付款明細單、現場照片及汽車旅館監視錄影器
    翻拍照片等證據，亦僅能證明被告於案發時，曾駕車投宿該
    旅館，均無法證明被告有施加不法手段或違反甲○意願，不
    能證明被告有強制性交之犯行。　　
六、綜上所述，依公訴人所提證據，僅有甲○之指訴及診斷證明
    書，考量甲○指訴有上開重大瑕疵，反應與常情有異，其指
    訴已有令人存疑之處；診斷證明書雖記載0.3公分淺層裂傷
    ，然別無其他傷勢，倘男女性行為較為激烈，亦可能造成上
    開傷勢，尚難以此證明被告確有強制性交犯行。此外，又無
    其他證據資為補強，本件檢察官所舉證據，尚未達於通常一
    般之人均不致有所懷疑，而得確信其為真實之程度，其復未
    能提出適合於證明起訴犯嫌之其他積極證據，指出調查之途
    徑暨說明其關聯性予以補強，綜合全案事證及辯論意旨，應
    認不能證明被告犯罪。原審以檢察官之舉證無法達無合理懷
    疑之確信程度，因而為被告無罪之諭知，本院核其認事用法
    ，並無不合。檢察官上訴意旨以：⑴甲○有以line向友人求援
    ；⑵甲○當日有上開驗傷診斷證明書所載之傷勢，足認確屬強
    制性交，指摘原判決違誤。然查，本案之重點在於甲○之單
    一指訴有無瑕疵，有無足夠之其他證據可資補強，本院業已
    說明甲○之指訴有上開瑕疵，而甲○與友人的line對話紀錄，
    仍屬甲○單方之供述，其並無與該友人有何直接對話；再者
    ，甲○身體並無其他暴力型強制性交多有的擦挫傷，0.3公分
    之淺層裂傷亦可能是激烈性交所致，是本件欠缺充分補強證
    據，難以遽論被告有本件強制性交犯行，其上訴為無理由，
    應予駁回。
據上論結，應依刑事訴訟法第368 條，判決如主文。
本案經檢察官盧駿道提起公訴，檢察官廖舒屏提起上訴，檢察官
謝錫和到庭執行職務。
中　　華　　民　　國　　110 　年　　2 　　月　　4 　　日
                  刑事第五庭    審判長法　官  黃國永
                                      法　官  蔡川富
                                      法　官  翁世容
以上正本證明與原本無異。
如不服本判決應於收受送達後20日內向本院提出上訴書狀，其未
敘述上訴理由者，並得於提起上訴後20日內向本院補提理由書（
均須按他造當事人之人數附繕本）「切勿逕送上級法院」。
　　　　　　　　　　　　　　　　　　　書記官  顏惠華
中　　華　　民　　國　　110 　年　　2 　　月　　4 　　日